【裁判字號】    99,抗,72
【裁判日期】    990318
【裁判案由】    延長羈押
【裁判全文】
臺灣高等法院臺南分院刑事裁定            99年度抗字第72號
抗  告  人  甲○○
上列抗告人因違反毒品危害防制條例等案件，不服臺灣臺南地方
法院中華民國99年2月23日裁定（98年度訴字第1717號）提起抗
告，本院裁定如下：
    主  文
原裁定撤銷，發回臺灣臺南地方法院。
    理  由
一、原裁定意旨略以：被告甲○○因違反毒品危害防制條例案件
    ，前經原審訊問後認被告犯罪嫌疑重大，並有刑事訴訟法第
    101條第1項第1、3款所定之情形，非予羈押顯難進行審判，
    認有羈押必要，經於民國98年12月1日將其收押，經查上項
    情形仍然存在，認該被告有繼續羈押之必要，特為裁定自99
    年3月1日起延長羈押2月等語。
二、抗告意旨略以：原裁定所指「茲查上項情形仍然存在」，究
    所憑之理由為何？未見原審於訊問筆錄中詳予查證，並於裁
    定中詳述其心證之理由，僅於訊問筆錄中訊問被告「本案羈
    押期間即將屆至，對於延長羈押有何意見？」，被告雖回答
    「無意見」，然辯護人則指稱「請法官審酌具保代替羈押，
    因為被告已坦承犯罪，且無證據顯示其有逃亡之虞，不應以
    重罪作為其羈押之理由」云云，此攸關被告是否仍有羈押之
    必要，甚為重要之抗辯，原審僅諭知「本件訊問被告經評議
    結果，被告之辯護人聲請具保停止羈押無理由」云云，惟究
    為何無理由？且縱認為無理由，亦未見原裁定於理由中予以
    載述，實有理由未備之違誤。又縱認被告具有羈押之原因，
    即具有上揭刑事訴訟法第101條第1項第1、3款之情形，惟究
    如何確認被告具有逃亡之虞？所犯之重罪是否必然涵蓋逃亡
    之虞？而有羈押之必要？是否因此即足以影響審判之進行？
    被告經過羈押數月之後，是否仍有羈押之必要？若認仍有羈
    押之必要，則其評估標準何在？原裁定似認理所當然爾，有
    置被告人身自由權於輕率之嫌，且另對於本件被告是否有逃
    亡之虞，是否必須藉由羈押，而不得以命被告具保、責付或
    限制住居等侵害較小之手段以確保審判程序之順利進行？未
    於裁定理由中予以審酌說明，更有理由未備之瑕疵，爰請求
    撤銷原裁定，發回原法院更為適法裁定。
三、經查：原裁定以被告即抗告人甲○○涉犯毒品危害防制條例
    案件，所犯為最輕本刑5年以上有期徒刑之罪，且本案有刑
    事訴訟法第101條第1項第1、3款所定之情形，非予羈押顯難
    進行審判，而裁定延長羈押2月，固非無見。惟按「刑事訴
    訟法第101條第1項3款規定，於被告犯該款規定之罪，犯罪
    嫌疑重大，且有相當理由認為有逃亡、湮滅、偽造、變造證
    據或勾串共犯或證人之虞，非予羈押，顯難進行追訴、審判
    或執行者，得羈押之。於此範圍內，該條款規定符合憲法第
    23條之比例原則，與憲法第8條保障人民身體自由及第16條
    保障人民訴訟權之意旨，尚無牴觸」，業據司法院大法官於
    98年10月16日作出釋字第665號解釋在案。是於上開針對刑
    事訴訟法第101條第1項3款規定之適用範圍作出限縮性解釋
    後，法院於適用該款規定羈押被告時，除被告犯該款規定之
    罪，犯罪嫌疑重大外，自仍須具備「有相當理由認為有逃亡
    、湮滅、偽造、變造證據或勾串共犯或證人之虞，非予羈押
    ，顯難進行追訴、審判或執行者」之要件，始得為之。易言
    之，如依刑事訴訟法第101條第1項第3款規定羈押被告者，
    須符合下列要件：(一)被告犯死刑、無期徒刑或最輕本刑為
    5年以上有期徒刑之罪，嫌疑重大；(二)有相當理由認為有
    逃亡、湮滅、偽造、變造證據或勾串共犯或證人之虞；(三)
    非予羈押，顯難進行追訴、審判或執行；(四)無刑事訴訟法
    第114條不得羈押被告情形。法院於延長羈押時，並應重行
    一一審酌上開要件是否仍然存在，始得謂為適法。本案原審
    裁定延長被告之羈押，固已於裁定敘明被告所涉違反毒品危
    害防制條例之罪係犯最輕本刑為5年以上有期徒刑之罪，嫌
    疑重大，惟並未依上開釋字第665號解釋之意旨，就本案有
    無相當理由足認被告有逃亡、湮滅、偽造、變造證據或勾串
    共犯或證人之虞，或非予羈押，顯難進行追訴、審判或執行
    之必要等要件進行調查及斟酌，並於理由中敘明之，自難謂
    無瑕疵。原裁定既有上開疑義待明，抗告人不服原裁定提起
    抗告，為有理由，應由本院將原裁定撤銷，並發回原審更為
    調查妥處，以昭折服。
據上論結，應依刑事訴訟法第413條前段，裁定如主文。
中    華    民    國    99    年    3     月    18    日
                  刑事第五庭    審判長法  官  楊明章
                                      法  官  戴勝利
                                      法  官  趙文淵
以上正本證明與原本無異。
不得再抗告。
                                      書記官  呂宬樂
中    華    民    國    99    年    3     月    18    日

司法院資訊處製作；財團法人民間司法改革基金會備份。
